臺灣桃園地方法院刑事判決　　　　　　　　　　　　　九十年度交訴字第一一八號
　　公　訴　人　臺灣桃園地方法院檢察署檢察官
　　被　　　告　丁○○　男　三.
右列被告肇事遺棄罪等案件經檢察官提起公訴（九十年度偵字第八四六０號），本院
判決如左：
    主    文
丁○○服用酒類不能安全駕駛動力交通工具而駕駛，處有期徒刑參月；又因過失致人
於死，處有期徒刑壹年貳月；又駕駛動力交通工具肇事，致人死傷而逃逸，處有期徒
刑捌月；應執行有期徒刑貳年。
    事    實
一、丁○○於民國九十年四月二十四日夜間七時許，在桃園縣新屋鄉某處與友人飲酒
    ，其服用酒後吐氣所含酒精成分已達每公升一點三五毫克，明知服用酒類不能安
    全駕駛動力交通工具者，不得駕駛，竟於飲酒至醉已處於不能安全駕駛動力交通
    工具之狀態，猶駕駛車籍業已註銷，引擎號碼為YLN9 21GX00987之自用小客車，
    沿桃九三之一線道往桃園縣新屋鄉○○○路○段方向行駛返家，於同日夜間七時
    四十五分許，行經桃九三之一線道與中山西路二段路口時，丁○○應注意汽車行
    駛時，駕駛人應注意車前狀況，並隨時採取必要之安全措施，以避免危險之發生
    ，及車輛行駛至無號誌未劃分幹、支線之交岔路口，轉彎車應暫停讓直行車先行
    ，以及汽車駕駛人飲酒後其吐氣所含酒精成分超過每公升零點二五毫克以上者，
    不得駕車之規定，而依當時情況，又無不能注意情事，終因酒後辨識力、控制力
    及反應力已不正常，導致疏未注意駕駛車輛未在該路口暫停以讓前方直行車輛先
    行經過，猶貿然以五、六十公里之時速，自桃九三之一線道路口駛出，適黃雲德
    駕駛車號Ｖ八─六四六三號自用小貨車沿中山西路二段之內側車道由新屋往漁港
    方向行駛，行經該路與桃九三之一線道路口，見丁○○所駕車輛突然駛出，為閃
    避而急往左偏以致駛入對向外側車道處，戊○○斯時駕駛Ｒ七─七八二八號自用
    小客車沿該路段對向之外側車道行駛，見黃雲德所駕車輛突然迎面駛來閃避不及
    ，致所駕車輛左側車頭處與黃雲德所駕車輛車頭處對撞，戊○○因此腹部受有瘀
    傷及擦傷之傷害（所受傷害部分未據告訴），黃雲德所駕車輛經此撞擊後即自車
    內彈出，導致頭部外傷造成顱內出血而當場死亡，黃雲德所駕車輛因此撞擊而向
    前滑行，丁○○所駕車輛自該線道駛入中山西路二段後，亦因煞車不及以致所駕
    車輛左側車頭處繼續追撞黃雲德所駕車輛右後車尾處；丁○○明知業已駕車肇事
    ，致人受有傷害、死亡，卻未留在肇事現場為任何必要處置，復另行起意駕駛該
    車駛離而逃逸；適丙○○當時駕車在黃雲德車後而目睹丁○○上開肇事之經過，
    見丁○○逃逸後即尾隨至新屋鄉下田村員苯二九號之產業道路旁，見丁○○所駕
    車輛停置該處後，旋即報警處理查獲，經員警到場後對丁○○施以呼氣酒精濃度
    測試，所含酒精成分仍高達每公升一點三五毫克。
二、案經桃園縣警察局楊梅分局報告臺灣桃園地方法院檢察署檢察官相驗後自動偵查
    起訴。
    理    由
一、訊據被告丁○○坦承於右揭時、地飲酒後駕車之事實，惟矢口否認有過失致死、
    肇事逃逸之犯行，辯稱：事故發生前伊係在被害人黃雲德所駕車輛同車道後方沿
    中山西路二段新屋往漁港方向行駛，不知為何被害人黃雲德所駕駛車輛突駛入對
    向車道與被害人戊○○所駕車輛發生對撞，伊在渠等對撞後，因煞車不及，其後
    始追撞被害人黃雲德所駕駛車輛；伊認本件車禍事故並非伊所造成，且伊又未受
    傷始將車重新啟動後離開云云。然查：
  (一)被告對於前開與友人飲酒後駕車返家之事實，迭於警訊及偵、審坦承不諱，且經
    證人即與被告一同飲酒之友人甲○○、乙○○於本院調查中證述屬實（見本院九
    十年九月二十六日、同年十二月三十一日訊問筆錄）。而本件被告肇事後經警測
    得其呼氣酒精濃度仍達每公升一點三五毫克，此有警製酒精濃度測試單在卷可按
    （見九十年度相字第七三八號卷第一二頁，下稱相字卷）。依照交通部運輸研究
    所七十九年八月對駕駛人行為之研究（酒醉駕車對駕駛行為之分析研究）指出，
    吐氣每公升酒精含量零點二五ｍｇ等於血液中酒精濃度（Blood Alcohol Concen
    tration簡稱ＢＡＣ）百分之０‧０五（亦即每100ml血液中含50 mg酒精），而
    ＢＡＣ到達百分之０‧０三至０‧０五時，對駕駛能力之影響為：多數駕駛人
    心境逐漸虛幻不定、視覺與反應靈敏性減弱、對速度及距離的判斷力差。對心理
    行為之影響為：觀察力逐漸欠缺、心情漸趨輕鬆、自信心增加、多話、精神狀態
    處於陶醉感。ＢＡＣ到達百分之０‧０五至百分之０‧０八時，對駕駛能力之
    影響為：反應遲鈍、駕駛能力受損、遲而不決或決而不行。對心理行為之影響為
    ：情緒鬆弛、感情與行為趨向誇張、肌肉不協調、精神處於興奮狀態。ＢＡＣ
    到達百分之０‧０八至百分之０‧一五時，對駕駛能力之影響為：判斷力嚴重受
    到影響、體能與精神協調受損、駕駛之體能困難增加。對心理行為之影響為：產
    生情緒異常現象、步伐不平穩、言語不清、反應惡劣、記憶及判斷力受損、精神
    處於錯亂狀態。超過百分之０‧五，對駕駛人能力之影響為：無法開車。對心
    理行為之影響為：爛醉如泥、失去知覺可能致死、精神處於昏睡狀態。飲酒後吐
    氣０‧五五mg／Ｌ相當於ＢＡＣ百分之０‧一一，參酌上開說明，其判斷力、精
    神協調及駕駛體能、精神狀態等綜合判斷，已明顯達於不能安全駕駛程度。另參
    考德國、美國之認定標準，對於酒精濃度呼氣已達每公升零點五五或血液濃度達
    百分之零點一一以上，肇事率為一般正常人之十倍，認為已達「不能安全駕駛」
    之標準（參見法務部八十八年五月十八日法檢字第○○一六六九號函），而依
    上開酒精濃度測試單顯示，被告於肇事後測得呼氣酒精濃度猶達每公升一點三五
    毫克，業已超出每公升零點五五毫克，復依被告所自承肇事經過，於警訊中陳稱
    ：伊突然見到行駛於伊前方同向之自小貨車與另一部自小客車發生對撞，伊在後
    方因來不及煞車應變導致追撞上前方之小貨車等語，於偵查中陳稱：當時Ｖ八─
    六四六三號小貨車與對向之箱型車業已發生碰撞，伊發現後因閃避不及等語，於
    本院調查中供稱：前面發生車禍，煞車來不及等語，顯見被告於飲酒後之注意力
    已受影響；參以被告為警查獲後車輛停置在上揭產業道路，經本院質以：回去產
    業道路作什麼？答稱：那是伊回家的路，伊開到那邊，人很不舒服沒有辦法開了
    ，請伊太太來載伊等語（以上相字卷第四頁、偵查卷第一五頁、本院九十年九月
    三日訊問筆錄），足徵被告酒後之判斷力、控制力已受影響而達不能安全駕駛及
    酒醉之程度。
  (二)本件車禍肇事原因，確係被告駕車沿桃九三之一線道行駛，至該線道與中山西路
    二段路口時，並未在該處暫停即自該路口右轉駛出，以致被害人黃雲德所駕沿中
    山西路二段內側車道車輛，突見被告上開車輛自該路口貿然駛出，為閃避而急往
    左偏以致駛入對向外側車道處，而與被害人戊○○所駕沿對向外側車道行駛車輛
    發生對撞等情，業據證人即在場目擊之人丙○○於警訊中證稱：車禍發生前伊駕
    駛於新屋鄉○○○路○段內側車道，便看到乙部無牌照自小客車（即被告所駕車
    輛）由右側桃九三之一線道駛出等語；於偵查中證稱：當時伊駕車從中山西路往
    漁港方向行駛，伊是行駛在Ｖ八─六四六三號小貨車後方約一百公尺處，然後Ｖ
    八─六四六三號車行至該路口時，忽然被告所開的無牌照車從線道衝出來，而Ｖ
    八─六四六三號車為了閃他緊急向左轉彎而駛入對向車道，與在對向之Ｒ七─七
    八二八號相撞等語；於本院調查中證稱：路口的時候，有一部貨車（即被告所駕
    車輛）出來，在路口沒有撞到，被害人緊急左轉閃過，到對向車道，與對向車相
    撞等語明確（以上見相字卷第八頁、偵查卷第七頁、本院九十年九月三日訊問筆
    錄）。依被害人戊○○於警訊中證稱：當時伊駕車行駛於新屋鄉○○○路○段外
    側車道往新屋方向，行經桃九三之一線道路口時，突見該小貨車由對向越過中線
    朝伊直衝過來，伊來不及作任何應變措施即遭其對撞等語，於本院調查中證稱：
    伊開中山西路外側，伊往新屋方向，那裡四個車道，他（即被害人黃雲德）開到
    伊的外側車道，伊沒有看到如何過來，很突然撞到伊的左前方車頭等語（見相字
    卷第十頁反面、本院九十年九月三日訊問筆錄）。與證人丙○○上開所述被害人
    黃雲德所駕車輛往左急偏以致駛入對向車道與被害人戊○○所駕車輛發生對撞等
    情，互核一致。此外，復有警製道路交通事故調查報告表（見相字卷第五頁）、
    肇事後現場照片等在卷可按。
  (三)被告雖否認被害人黃雲德為閃避其自桃九三之一線道駛出，以致與被害人戊○○
    所駕車輛發生對撞此事實，辯稱：伊當時係在被害人黃雲德所駕車輛同側車道後
    方沿中山西路二段新屋往漁港方向行駛，不知為何被害人黃雲德所駕駛車輛突駛
    入對向車道與被害人戊○○所駕車輛發生對撞，伊在渠等對撞後，因煞車不及，
    其後始追撞被害人黃雲德所駕駛車輛云云。然查：被害人黃雲德當時所駕車輛確
    係為閃避被告自桃九三之一線道駛出，而緊急往左偏駛等情，已據證人丙○○證
    述明確如前，參以其於本院調查中所述：伊當時係在被害人黃雲德所駕車輛同側
    車道後方約一、二百公尺處，其前後並無其他車輛等語（見本院九十年九月三日
    、九十一年十月二十四日訊問筆錄），是被告辯稱其當時係在被害人黃雲德同側
    車道後方行駛一事，已非無疑；況且，依前開卷附警製道路交通事故調查報告表
    顯示，本件肇事路段雖為夜間無照明設備，然該路面狀況良好，並無任何障礙物
    ，且依被害人戊○○上開所述，被害人黃雲德係自所行駛內側車道橫越中央分向
    線駛入對向之外側車道處，若非被害人黃雲德為閃避突發之車前狀況，實難認被
    害人黃雲德會如被告上開所述，突然將車駛入對向車道；此外，細譯被告於警訊
    及偵、審中所述其撞擊被害人黃雲德車輛之經過：伊當時駕車沿中山西路二段方
    向內側車道行駛，看見被害人黃雲德所駕車輛的時候，他們車子的位置因為撞擊
    都已經停止，被害人黃雲德的車子是靜止在路中央，他的車頭是以十點鐘方向朝
    對向車道，伊煞車不及將車頭往右閃，伊的車頭左側撞到被害人右後車尾（見相
    字卷第四、一五頁，本院九十年九月三日、九十一年十月二十四日訊問筆錄）云
    云，以被告所述當時被害人黃雲德車停位置係以車頭朝對向車道十點鐘方向停置
    ，若被告當時車行位置確係與被害人黃雲德在同側車道，被告在此倉促向右急轉
    閃避之際，則被告車輛撞擊被害人黃雲德車輛位置，應當係在該車左後側車尾，
    而非右後車尾，況且，若被告係在與被害人黃雲德同向之中央西路內側車道撞擊
    ，何以依卷附警製道路交通事故調查報告表，該向內側車道並未有任何撞擊產生
    之散裂物標示？是被告所稱其駕車係在被害人黃雲德車輛位置之後，已難憑採；
    此外，依證人丙○○及被害人戊○○上開所述，被害人黃雲德車輛係駛入被害人
    戊○○所行駛車道，其車頭處與被害人戊○○車輛車頭左側處發生對撞，則被害
    人黃雲德經此撞擊後車停位置當為車頭朝對向車道，參以卷附警製道路交通事故
    調查報告表及肇事後之現場照片，本件車禍發生後被害人黃雲德車輛車身位置係
    幾乎平行橫置在分向線中央，此核與證人丙○○上開所述：被告係自九三之一線
    道線道駛出，在被害人黃雲德與被害人戊○○所駕車輛發生對撞後，被告所駕車
    輛自被害人黃雲德所駕車輛右後車尾處撞擊等情，互核一致；足認被告上開所辯
    ，顯係臨訟堆砌之詞，不足採信。至被告復以其所拍攝肇事後現場照片，辯稱中
    山西路二段有伊煞車痕跡云云，然就此證人即現場處理員警黃奕豪於本院調查中
    證稱：（現場有無煞車痕？）當時下雨，路面沒有煞車痕，後來白天有去看，地
    上的痕跡已經不清楚，經本院提示證人黃奕豪被告上開所拍攝之肇事後現場照片
    ，其答稱：無法辨識是否被害人黃雲德或被告所駕車輛之煞車痕跡等語（見本院
    九十年九月二十六日訊問筆錄），是被告上開所舉並無從據以認定其當時係沿中
    山西路二段行駛；又證人甲○○、乙○○雖於本院調查中分別證稱：與被告當時
    是在中山西路某處飲酒，渠二人看到被告駕車沿中山西路返家云云（以上見本院
    九十年九月二十六日、同年十二月三十一日訊問筆錄），然查，證人甲○○、乙○○二人當時並非乘坐被告所駕車輛，且渠二人於本院調查中亦陳稱：不知自該
    處飲酒後，駕車至被告住處應走路線為何等語，是渠二人對於本件車禍當時被告
    行進路向之上開所述，恐係推測之詞，無從據此為有利於被告之認定。
  (四)按飲酒後吐氣所含酒精成份超過每公升零點二五毫克以上者，不得駕車；汽車行
    駛，駕駛人應注意車前狀況，並隨時採取必要之安全措施；且行駛至無號誌未劃
    分幹、支線道之交岔路口，轉彎車應暫停讓直行車先行，道路交通安全規則第九
    十四條第三項、第一百零二條第一項第二款前段、第一百十四條第二款分別定有
    明文，被告為自用小客車駕駛人，自當知之甚詳，並應遵守前開規定。查本件被
    告肇事後經警測得其呼氣酒精濃度為每公升一點三五毫克，其飲酒後已達不能安
    全駕駛之程度，已如前述，又依被告於警訊及偵、審中所自承當時時速約五、六
    十公里等語，且參以上開證人丙○○所述，被告未在桃九三之一線道暫停逕行駛
    出等語，而桃九三之一線道與中山西路口並無號誌，且未劃分幹、支線道，此有
    前開警製道路交通事故調查報告表在卷可按，足徵被告疏未注意車行至交岔路口
    之車前狀況，且未在該路口暫停讓直行車之被害人黃雲德所駕車輛先行，當時雖
    為夜間無照明，然路面無缺陷、無障礙物，被告並無不能注意情事，是被告猶疏
    未注意違反上開行車規定，貿然將車自交岔路口右轉駛出，其有過失，至為明確
    。而被害人黃雲德所駕車輛對被告此貿然駕車自交岔路口駛出，在此倉促之際，
    其為閃避被告車輛，而向左急轉以致駛入對向車道，就一般經驗而言，實屬正常
    。而被害人黃雲德所駕車輛與被害人戊○○所駕車輛撞擊後，即自所駕車內彈出
    ，業據證人丙○○於警訊及偵、審中證述明確，被害人黃雲德因此導致頭部外傷
    造成顱內出血而當場死亡、被害人戊○○因此腹部受有瘀傷及擦傷之傷害等情，
    亦據被害人戊○○於警訊中陳述在卷，且經檢察官督同檢驗員相驗明確，有勘驗
    筆錄、相驗屍體證明書、驗斷書及相驗照片等附卷足憑（見相字卷第十頁反面、
    第一三、一七、二十至三一頁），是被害人黃雲德之死亡與被告之過失間，具有
    相當因果關係。
  (五)被告明知本件肇事致被害人黃德雲死亡、戊○○受有傷害後，並未下車為任何必
    要救助行為即駕車駛離現場，不僅被告於警訊及偵、審中供承不諱，且據證人丙○○於警訊中證稱：該無牌照自小客車由桃九三之一線駛出造成事故後曾停車看
    一下事故現場，並沒有下車，隨即馬上往永安漁港方向逃逸，伊發現後即跟隨該
    無牌自小客車後，發現他往永安漁港方向逃逸後右轉進入新屋鄉下田村員苯二九
    號附近之產業道路躲藏，伊隨即返回交通事故現場並通知警方前來處理等語；於
    偵查中證稱：˙˙˙Ｖ八─六四六三號車行至該路口時，忽然被告所開的無牌照
    車從線道衝出來，而Ｖ八─六四六三號車為了閃他緊急向左轉彎而駛入對向車道
    ，與在對向之Ｒ七─七八二八號相撞，接著該無牌車也撞上Ｖ八─六四六三號車
    的右後部分，而該無牌車接著就倒車駛離現場，伊立即打遠光燈要看他車號卻發
    現是無牌車，伊就追上去，追了一、二公里後，他開進產業道路，下車躲起來，
    伊就馬上載警察來˙˙˙（事故發生後被告知否有人受傷？）他知道，因為伊有
    看見他把窗戶搖下來看死者，然後就立刻離開等語；於本院調查中證稱：˙˙˙
    被害人從車內彈出來，飛到後面貨車路邊，後面貨車駕駛人有探出頭來看一下，
    之後就倒車，然後就跑等語明確（以上見相字卷第八頁反面、偵查卷第七頁、本
    院九十年九月三日訊問筆錄）。被告雖以：伊其後雖撞到被害人黃德雲所駕車輛
    ，但本件車禍並非伊駕車過失所致，伊才駛離現場云云，而否認肇事逃逸犯行。
    惟查，本件確係因被告駕車過失以致被害人黃德雲、戊○○所駕車輛發生對撞，
    而使被害人黃德雲當場死亡、戊○○受有前開傷害，均如前述，被告以此否認無
    肇事逃逸犯行，已難憑採；況且，刑法第一百八十五條之四之肇事致人死傷逃逸
    罪，則以處罰肇事後逃逸之駕駛人為目的，俾促使駕駛人於肇事後能對被害人即
    時救護，以減少死傷，是該罪之成立祇以行為人有駕駛動力交通工具肇事，致人
    死傷而逃逸之事實為已足，至行為人之肇事有否過失，則非所問（最高法院八十
    八年度臺上字第七三九六號判決要旨參照），是被告於肇事後，徒以主觀上自認
    無過失而駛離現場，按上說明，仍無解於應負之肇事逃逸罪責。
綜上所述，被告否認犯罪之辯解，核屬卸責之詞，委無足取。本件事證明確，應依法
論科。
二、核被告服用酒類，不能安全駕駛動力交通工具而駕駛，所為係犯刑法第一百八十
    五條之三之服用酒類，不能安全駕駛動力交通工具而駕駛罪。又因過失致被害人
    黃德雲於死，所為係另犯刑法第二百七十六條第一項之過失致死罪。又駕駛動力
    交通工具肇事，致人死傷而逃逸，所為係犯刑法第一百八十五條之四之駕駛動力
    交通工具肇事致人死傷逃逸罪。被告所犯上開三罪間，主觀上之可歸責事由各別
    ，且係先後起意為之，又二為故意犯，一為過失犯，構成要件亦不相同，應予分
    論併罰。被告酒後駕車時已達酒醉程度業據前述，從而其駕車肇事致被害人黃德
    雲死亡，應依道路交通管理處罰條例第八十六條第一項規定，就所犯過失致死罪
    部分，加重其刑。爰審酌被告酒醉駕車以致肇事，其後又駕車逃逸置死傷者於不
    顧，犯後不惟不悔其所為，仍空言狡辯，且迄今仍未與被害人黃德雲家屬達成和
    解，賠償其損害，犯後態度不佳等一切情狀，就所犯上開三罪間，分別量處如主
    文所示之刑並依法定其應執行之刑，以示懲儆。
據上論斷，應依刑事訴訟法第二百九十九條第一項前段，刑法第一百八十五條之三、
第一百八十五條之四、第二百七十六條第一項、第五十一條第五款，道路交通管理處
罰條例第八十六條第一項，罰金罰鍰提高標準條例第一條前段，判決如主文。
本案經檢察官陳雅譽到庭執行職務。
中      華      民      國    九十一    年     十二     月     十九     日
                              臺灣桃園地方法院交通法庭
                                  審判長法  官  江  振  義
                                        法  官  林  孟  宜
                                        法  官  許  泰  誠
右正本證明與原本無異。
如不服本判決應於收受送達後十日內向本院提出上訴書狀，其未敘述上訴之理由者並
得於提起上訴後十日內向本院補提理由書（均須按他造當事人之人數附繕本）。
                                        書記官  蕭  琪  男
中      華      民      國    九十一    年     十二     月    二十六    日
附錄    本判決論罪科刑法條：
刑法第一百八十五條之三：
服用毒品、麻醉藥品、酒類或其他相類之物，不能安全駕駛動力交通工具而駕駛者，
處一年以下有期徒刑、拘役或三萬元以下罰金。
刑法第一百八十五條之四：
駕駛動力交通工具肇事，致人死傷而逃逸者，處六月以上五年以下有期徒刑。
刑法第二百七十六條第一項：
因過失致人於死者，處二年以下有期徒刑、拘役或二千元以下罰金。
